臺灣士林地方法院民事裁定　　　　　　　　96年度破字第21號
聲　請　人　甲○○
上列當事人聲請破產程序和解事件，本院裁定如下：
　　主　　文
聲請駁回。
聲請程序費用新臺幣壹仟元由聲請人負擔。
　　理　　由
一、本件聲請意旨略以：聲請人於民國93年間，因受友人慫恿，
    以動用信用卡及現金卡之方式，投資民間互助會，欲以利息
    差價藉以套利。詎前後共繳納約新臺幣（下同）60萬元後，
    竟遭起會人惡意倒會，致聲請人血本無歸，且無力償還向銀
    行借貸之款項。嗣又因聲請人夫之摰友王乙雄先生家中發生
    急事，亟須大量現金，聲請人只得再向銀行借貸俾利友人紓
    困，並要求王乙雄簽立金額共計60萬元之本票6 紙，未料亦
    未獲如期清償，王乙雄先生亦避不見面，雖經司法程序追討
    亦無結果。聲請人所負債務因此不斷增加，雖已落得賣屋償
    債之窘境，但仍有高達約230 萬元之債務未清償。聲請人目
    前擔任工廠包裝員，每月薪資僅1 萬7000元左右，另有現金
    資產8 萬元、對王乙雄之應收帳款60萬元。扣除生活所需，
    實難預期有完全清償之可能，應已符合破產之條件。惟仍願
    表示最大的誠意，先與債權人進行破產前之和解程序，及提
    供履行清償方案及擔保方式。倘若債權人不同意和解，亦請
    依破產法第35條、第57條規定，宣告聲請人破產等語。
二、按破產程序和解及破產之聲請，為因財產權關係而聲請之非
    訟事件，應依非訟事件法第13條之規定徵收費用，如聲請人
    未預納者，法院應限期命其預納，逾期仍不預納者，應駁回
    其聲請或抗告。非訟事件法第13條、第26條第1 項可資參照
    。本件聲請人聲請破產和解及破產，未據繳納非訟事件費用
    ，經本院命其補正仍不補正，依前開法條規定，其聲請已非
    合法。
三、再按債務人聲請和解時，應提出財產狀況說明書及其債權人
    、債務人清冊，並附具所擬與債權人和解之方案，及提供履
    行其所擬清償辦法之擔保。破產法第7 條定有明文。本件聲
    請人聲請和解，依其所提出財產狀況說明書，其僅有現金8
    萬元，足資作為破產財團費用之財產（聲請人雖表示尚有對
    第三人王乙雄之應收帳款60萬元，惟亦自陳王乙雄已避不見
    面，且經司法程序追討均無結果，尚難認該應收帳款債權可
    組成破產財團）。而其所提出還款計畫書之內容，所載總負
    債計222 萬9,319 元，擬以分240 期，每月攤還8,000 元由
    各債權人分配之方案與債權人和解。以此和解方案而言，須
    債權人停止計息，且分期時間長達20年，分期攤還之總金額
    僅有債務總額85% 之比例（僅以債務本金計算清償比例，尚
    不含繼續發生之利息、違約金），而聲請人每月願攤還之金
    額僅8,000 元，且須由9 名債權人分配，各債權人所得分配
    金額甚低，無任何實益。又聲請人所提出所謂履行清償方法
    之擔保，內容僅由債務人以現金2 萬元擔保和解方案之履行
    ，顯然無法達到擔保清償之目的，無從確保還款計畫之履行
    ，本件聲請人所提出之和解方案難認可行，且未提供得以確
    保履行之擔保，自不合破產法所規定和解之要件，要難准許
    。
四、至於聲請人以無法進行和解程序，即聲請准予宣告破產乙節
    ，按法院駁回和解之聲請或不認可和解時，應依職權宣告債
    務人破產，破產法第35條固有明文。惟所謂破產，乃於債務
    人不能清償債務時，為使全部債權人獲得平等滿足，對於債
    務人之總財產，由法院介入其分配過程之一般強制執行程序
    。法院宣告破產後，應選任破產管理人，並決定申報債權期
    間及第一次債權人會議期日（破產第64條）；破產管理人應
    就會計師或其他適於管理該類破產財團之人中選任（同法第
    83 條 第1 項）；破產管理人就任後，應清查整理債務人之
    財產狀況（同法第87條至第89條），並編造債權表及資產表
    （同法第94條），必要時尚須執行破產法第90條至第93條規
    定之職務，是其職務內容甚為繁雜，應由法院核定給予相當
    之報酬（同法第84條）；另法院應依聲請或依職權召集債權
    人會議（同法第116 條），由債權人會議聽取破產管理人之
    報告、議決法定事項並行使其他權限（同法第119 條、第12
    0 條等）；又因破產財團之管理變價及分配所生之費用、因
    破產債權人共同利益所需審判上之費用、破產管理人之報酬
    等，為財團費用（同法第95條）；破產管理人關於破產財團
    所為行為而生之債務等，則為財團債務（同法第96條）。由
    上觀之，破產程序之進行應支出相當之費用，乃顯可預期。
    而破產宣告後，如破產財團之財產不敷清償財團費用及財團
    債務時，法院因破產管理人之聲請，應以裁定宣告破產終止
    。亦經破產法第148 條所明定。是依上開法條規定意旨，如
    破產宣告後，破產財團之財產即已不敷清償財團費用及財團
    債務，則其他破產債權更無法受償，破產程序之進行已無必
    要，故法院應依聲請宣告破產終止。而依同法第63條第2項
    之規定，破產固係對於債務人不能清償債務者宣告之，但法
    院就破產之聲請得依職權為必要之調查，若債務人確係毫無
    財產，則破產財團即不能構成，同理若破產財團雖勉可組成
    ，然其破產財團之財產尚不足清償破產程序之費用，即無從
    依破產程序清理其債務之時，依前開條文規定之意旨，破產
    程序之進行已無必要，亦應裁定駁回其聲請。經查，聲請人
    現有財產，僅有現金8 萬元，及每月薪資1 萬7000元，與回
    收不易之應收帳款60萬元，此外聲請人別無其他有價值而可
    供組成破財團，聲請人復自陳上開財產尚須扣除每月生活支
    出。而以聲請人所提出之債權人清冊所示，已知之債權人即
    達9 名之多，債權金額共計224 萬9,319 元。則破產程序之
    進行必有一定之繁雜性，必須支出相當之程序費用甚明，再
    參酌本院93年度破字第14號、93年破字第30號、95年度破字
    第17號、95年度破字第26號等破產事件，分別核定破產管理
    人之報酬至少為6 萬元以上，至10萬元不等，顯然本件破產
    財團縱勉可組成，亦不敷清償財團費用及財團債務等破產程
    序費用，即無從依破產程序清理債務，破產程序之進行並無
    任何實益可言。揆諸上揭說明，本件聲請人並聲請宣告破產
    ，亦無理由，不應准許。
五、依法裁定如主文。
中　　華　　民　　國　　96　　年　　8 　　月　　6　　日
                  民事第二庭  法  官  王怡雯
上為正本證明與原本無異。
如對本裁定抗告，應於裁定送達後10日內向本院提出抗告狀。
中　　華　　民　　國　　96　　年　　8 　　月　　9　　日
                              書記官  陳鳳嬌
